【裁判字號】    97,交聲,20
【裁判日期】    970321
【裁判案由】    聲明異議
【裁判全文】
臺灣屏東地方法院交通事件裁定              97年度交聲字第20號
原處分機關  交通部公路總局高雄區監理所屏東監理站
受處分人即
聲明異議人  甲○○
上列異議人因違反道路交通管理處罰條例案件，對於交通部公路
總局高雄區監理所屏東監理站民國96年12月25日所為之處分（屏
監違字第裁82-NC0000000號），聲明異議，本院裁定如下：
    主  文
異議駁回。
    理  由
一、原處分機關以異議人於民國96年10月9 日下午2 時40分許，
    駕駛車牌號碼1135-GQ 號自用小客車，行經高雄縣仁武鄉○
    ○路橋柱編號147/318 前有汽車駕駛人行車速度超過規定之
    最高時速未滿20公里之違規行為，乃依道路交通管理處罰條
    例第40條規定逕行舉發，並通知應於97年1 月29日到案，經
    車主蕭淑鈴提出申訴後，仍裁處異議人罰鍰新臺幣（下同）
    1,600元，並依第63條第1 項記違規點數1 點。
二、異議意旨略以：舉發單位之舉發照片中，共有2 台車輛，經
    測速儀器偵測到之違規超速車輛，即有可能為貨車路徑形成
    ，為避免爭議，懇請撤銷屏監違字第裁82-NC0000000號裁決
    處分云云。
三、按汽車駕駛人，行車速度，超過規定之最高時速，或低於規
    定之最低時速，除有第43條第1 項第2 款情形外，處1,200
    元以上2,400 元以下罰鍰；汽車駕駛人有道路交通管理處罰
    條例第40條情形者，除依原條款處罰鍰外，並予記違規點數
    1 點，道路交通管理處罰條例第40條、第63條第1 項第1 款
    分別定有明文。又違反道路交通管理處罰條例第40條事件，
    汽車駕駛人行車速度，超過規定之最高時速未滿20公里，期
    限內繳納罰鍰或到案聽候裁決者，處1,600 元罰鍰，亦為違
    反道路交通管理事件統一裁罰基準及處理細則第2 條第2 項
    所明定。
四、本件異議人於前揭時、地駕駛車牌號碼1135-GQ 號自用小客
    車，其行車速度經雷達測速儀測得時速68公里，較諸規定之
    最高速限時速50公里，超過18公里，而經高雄縣政府警察局
    仁武分局逕行舉發，並經交通部公路總局高雄區監理所屏東
    監理站96年12月25日屏監違字第裁82-NC0000000號裁決，以
    駕駛人行車速度超過規定之最高時速未滿20公里，依前引道
    路交通管理處罰條例規定對異議人處以罰鍰1,600 元及記違
    規點數1 點之處分等情，有交通部公路總局高雄區監理所屏
    東監理站裁決書1 紙、高雄縣政府警察局舉發違反道路交通
    管理事件通知單1 份及採證照片1 幀在卷可稽。異議意旨雖
    以舉發照片中共有2 台車，測速儀器測到違規超速車輛，有
    可能是另一台車形成等語置辯。惟查證人即本件舉發之高雄
    縣政府警察局仁武分局警員乙○○於本院調查中結證稱：「
    （問：異議人所稱之照片中有其他車輛可能是別的車子是否
    可以說明情形？）我們有測速器雷達使用說明，車子如果併
    行在雷達範圍裡面因為無法判別，所以快門不會照，就不會
    舉發。因為違規人的照片有前後之距離，並經我們以廠商提
    供之標準配備毛片對照，以照片中心為準，歸零零點在中間
    的垂直線並在實線的三角框裡面是違規車輛，如果實線的三
    角框裡面有二台車以上就不會照相，本件這個實線三角框只
    有異議人的車子，貨車是在實線的三角框外面，故本件不會
    錯。」等語，且復有警員以透明片比對結果之照片1 幀在卷
    可稽（見本院卷第15頁），足見舉發之照片確實係異議人的
    車超速，甚為明確，是異議人以前揭情詞置辯委無可採。
五、異議人於本院調查中另雖以原處分所採認之舉發地點與測速
    警示牌之間相隔達408 公尺顯然過遠云云置辯，惟按汽車駕
    駛人行車速度超過規定之最高速限，經採用固定或非固定式
    科學儀器取得證據資料證明者，於一般道路須至少於100 公
    尺，於高速公路、快速道路須至少於300 公尺前，明顯標示
    之，道路交通管理處罰條例第7 條之2 第3 項定有明文。衡
    其立法用意，不外表明科處違規人行政裁罰之終極目的乃在
    敦促駕駛人依行車速限駕駛，是以科學儀器採證，應由主管
    機關在顯明處告示，用以提醒駕駛人依道路限速行駛，以期
    在駕駛人避免受罰之心理下，達到依行車速限駕駛進而維護
    行車安全之最大效益，並非謂駕駛人於未標示有警示標誌之
    道路上即得任意超速行駛；且前開規定僅規範以科學儀器取
    證時，最短應在100 公尺前明顯標示之，至於該標示與科學
    採證儀器間之最遠距離若干？法尚無明文，從而，自得委諸
    主管機關視具體情況而為設置。經查，本件路段既已在測速
    照相儀器前方408 公尺處設有測速警示牌，已足使駕駛人將
    行車速度保持於時速限制內，揆諸前揭說明，自難指為違法
    ，更無以解免異議人違規之責，異議人所辯，實無足採。
六、綜上所述，異議人確有於前揭時、地駕駛系爭車輛以時速68
    公里超速行駛，其違規行為（超速未滿20公里）已堪認定。
    從而，原處分機關依道路交通管理處罰條例第40條、第63條
    規定及違反道路交通管理事件統一裁罰基準表，以異議人車
    速超過規定之最高時速未滿20公里為由裁處罰鍰1,600 元並
    記違規點數1 點，核無違誤，本件異議為無理由，應予駁回
    。
七、據上論斷，應依道路交通管理處罰條例第87條第2 項、道路
    交通案件處理辦法第19條，裁定如主文。
中    華    民    國    97    年    3     月    21    日
                    交通法庭    法  官  吳永宋
以上正本證明與原本無異。
如不服本裁定應於裁定送達後5 日內向本院提出抗告書狀敘述抗
告之理由抗告於臺灣高等法院高雄分院。
中    華    民    國    97    年    3     月    21    日
                                書記官  劉淑蓉


司法院資訊處製作；財團法人民間司法改革基金會備份。
